【裁判字號】    92,台上,2331
【裁判日期】    921030
【裁判案由】    交還土地
【裁判全文】
最高法院民事裁定                              九十二年度台上字第二三三一號
    上  訴  人  戊 ○ ○
                己 ○ ○
                丙 ○ ○
                庚○○○
                丁○○○
                丑 ○ ○
                甲○○○
                乙 ○ ○
    共      同
    訴訟代理人  朱 渭 陽律師
    被 上訴 人  壬○○○
                癸 ○ ○
                辛 ○ ○
                子 ○ ○
    共      同
    訴訟代理人  周 進 文律師
右當事人間請求交還土地事件，上訴人對於中華民國九十二年六月三十日台灣高等法
院台中分院第二審判決︵八十九年度重上字第一四三號︶，提起上訴，本院裁定如左
：
    主  文
上訴駁回。
第三審訴訟費用由上訴人連帶負擔。
    理  由
按對於第二審判決上訴，非以其違背法令為理由，不得為之。又提起上訴，上訴狀內
應記載上訴理由，表明原判決所違背之法令及其具體內容，暨依訴訟資料合於該違背
法令之具體事實。民事訴訟法第四百六十七條、第四百七十條第二項定有明文。而依
同法第四百六十八條規定，判決不適用法規或適用法規不當者，為違背法令；依同法
第四百六十九條規定，判決有該條所列各款情形之一者，為當然違背法令。是當事人
提起上訴，如依民事訴訟法第四百六十八條規定，以第二審判決有不適用法規或適用
法規不當為理由時，其上訴狀或理由書應表明該判決所違背之法令條項，或有關判例
、解釋字號，或成文法以外之習慣或法理等及其具體內容，暨係依何訴訟資料合於該
違背法令之具體事實；如以民事訴訟法第四百六十九條所列各款情形為理由時，其上
訴狀或理由書應表明該判決有合於各該條款之具體內容，及係依何訴訟資料合於該違
背法令之具體事實。上訴狀或理由書如未依上述方法表明，或其所表明者，顯與上開
法條規定不相合時，即難認為已合法表明上訴理由，其上訴自非合法。本件上訴人對
第二審判決提起上訴，係以：被上訴人起訴未繳裁判費，且未經合法調解調處，依法
不合；另原審認上訴人未自任耕作，於法有違云云，為其論據。惟查上訴人所陳上述
理由，無非係就原審依取捨證據、認定事實之職權行使所論斷：系爭土地原承租人張
金坤死亡後，被上訴人並不確知張金坤之繼承人為何人，而上訴人戊○○、己○○、
丙○○（下稱戊○○等三人）既於八十六年三月間，以其等三人名義向台中縣豐原市
公所單獨申請辦理承租人名義變更登記，經台中縣政府准承租人名義變更為戊○○等
三人並登記完畢，則被上訴人就雙方之租佃爭議以其等三人為相對人聲請調解調處，
即無違反耕地三七五減租條例第二十六條第一項規定。上訴人辯稱，被上訴人聲請調
解調處，程序不合法云云，為無可採。又系爭土地確有部分荒蕪，雜草叢生，其中如
原判決附圖（下稱附圖）所示Ｄ部分土地與水溝相鄰，可引水灌溉，上訴人未引水灌
溉耕作，其不為耕作，自非因不可抗力所致。此外，系爭土地如附圖所示Ｃ部分亦有
廢耕情事，顯見上訴人確有耕地三七五減租條例第十七條第一項第四款所定非因不可
抗力繼續一年不為耕作之情形。被上訴人據以終止系爭土地之租約，本於民法第七百
六十七條規定，請求上訴人將系爭土地上作物拔除交還該土地，為有理由等情，指摘
其為不當，並就原審已論斷者，泛言為違法，而非表明該判決所違背之法令及其具體
內容，暨依訴訟資料合於該違背法令之具體事實，難認其已合法表明上訴理由。依首
揭說明，應認其上訴為不合法。
據上論結，本件上訴為不合法。依民事訴訟法第四百八十一條、第四百四十四條第一
項、第九十五條、第八十五條第二項，裁定如主文。
中      華      民      國    九十二    年      十      月     三十     日
                              最高法院民事第七庭
                                  審判長法官  蘇  茂  秋
                                        法官  朱  建  男
                                        法官  蘇  達  志
                                        法官  沈  方  維
                                        法官  鄭  玉  山
      右正本證明與原本無異
                                              書  記  官
中      華      民      國    九十二    年     十一     月     十二     日


司法院資訊處製作；財團法人民間司法改革基金會備份。
